---
title: "Projet Wines"
author: "CYPRIEN Chrislin, SOUPRAMANIANE Cyril, BRIZOT Guillaume"
format: html
editor: visual
---

## Import et Traitement du jeu de donnée

#### Import

```{r}
getwd()
vinblanc <- read.csv("winequality-white.csv", sep = ";", header = TRUE, stringsAsFactors = FALSE)
vinrouge <- read.csv("winequality-red.csv", sep = ";", header = TRUE, stringsAsFactors = FALSE)

# Ajouter la colonne type
vinblanc$type <- "White"
vinrouge$type <- "Red"

# Combiner les donnees
data <- rbind(vinblanc, vinrouge)
```

#### Traitement

```{r}
# Structure générale du jeu de donnée
str(data)
dim(data)
summary(data)
head(data, 10)
tail(data, 10)
View(data)

# Vérification des valeurs manquantes
sum(is.na(data))
colSums(is.na(data))

# Vérification des doublons
sum(duplicated(data))
```

#### Matrice de corrélation

```{r}
wine_data_numeric <- wine_data[sapply(wine_data, is.numeric)]

correlation_matrix <- cor(wine_data_numeric, use = "complete.obs")
print(correlation_matrix)

library(corrplot)

corrplot(correlation_matrix, method = "circle")
```

```{r}
# Sélection des variables quantitatives
quantitative_vars <- wine_data[, c("quality", "alcohol", "density", "pH", "sulphates", "residual.sugar")]

# Matrice de corrélation
cor_matrix <- cor(quantitative_vars, use = "complete.obs")

# Visualisation avec corrplot
library(corrplot)
corrplot(cor_matrix, method = "color", type = "lower", tl.col = "black", addCoef.col = "black")
```

#### Nettoyage

```{r}
# Suppression des doublons
data <- data[!duplicated(data), ]

# Suppression des lignes avec des valeurs NA
data <- na.omit(data)

# Vérification après nettoyage
dim(data)
```

#### Catégorisation

```{r}
# Création des groupes pour la qualité
data$quality_group <- cut(
  data$quality,
  breaks = c(0,4,5,6,7,10),
  labels = c("Mauvais", "Moyen", "Bon", "Très bon", "Excellent"),
  include.lowest = TRUE
)
# Y a peu d'excellent et de mauvais
# Y en a pas mal de moyen et de bon
# Quelques très bon*
# Voilà pourquoi on a choisit cette répartition

# Vérification des résultats
table(data$quality_group)  
head(data[, c("quality", "quality_group")]) 
# View(data)
```

#### Affichage de la base

```{r}
library(arsenal)
summary(tableby(quality_group ~ .,data=data))
```

## Analyse des données

#### Nuages de points & Boxplot

```{r}
library(ggplot2)
 for (var in names(data)[!names(data) %in% c("quality", "type", "quality_group")]) {
   print(
     ggplot(data, aes_string(x = var, y = "quality", color = "quality_group")) +
       geom_point(alpha = 0.6) +
       geom_smooth(method = "lm", se = FALSE) +
       labs(title = paste("Relation entre qualité et", var),
            x = var, y = "quality_group") +
       theme_minimal()
   )
  
   print(
     ggplot(data, aes_string(x = "quality_group", y = var, fill = "quality_group")) +
       geom_boxplot(alpha = 0.7) +
       labs(title = paste("Comparaison de", var, "par qualité de vin"),
            x = "Qualité de vin", y = var) +
       theme_minimal()
   )
 }
```

#### Analyse Composantes Principales (ACP)

```{r}
library(FactoMineR)
library(factoextra)

 res.pca <- PCA(data,ncp = 6, quali.sup = c(13, 14))
 fviz_eig(res.pca, addlabels = TRUE)

 fviz_contrib(res.pca, choice = "var", axes = 1, top = 10)
 fviz_contrib(res.pca, choice = "var", axes = 2, top = 10)
 fviz_contrib(res.pca, choice = "var", axes = 3, top = 10)

 fviz_pca_biplot(res.pca,repel = TRUE)
 fviz_pca_ind(res.pca,repel = TRUE)
 fviz_pca_var(res.pca,repel = TRUE)

 summary(res.pca)


 fviz_pca_ind(res.pca,
              habillage = 13,
              palette = c("#00AFBB", "#E7B800"),
              repel = TRUE
 )
```

## Clustering

```{r}

library(ggplot2)
library(dplyr)
library(NbClust)


# Préparation des données

 data_num <- data[, c("alcohol", "density", "residual.sugar", "pH", "sulphates", "volatile.acidity", "fixed.acidity", "citric.acid", "chlorides", "free.sulfur.dioxide", "total.sulfur.dioxide")]


set.seed(123)
NbClustObject <- NbClust(data_num, min.nc = 2, max.nc = 5, method = "kmeans")


clusters <- kmeans(data_num, centers = 3)
data$cluster <- as.factor(clusters$cluster)

# Visualisation
 ggplot(data, aes(x = alcohol, y = density, color = cluster)) +
   geom_point(alpha = 0.6, size = 3) +
   labs(title = "Clustering des vins", x = "Alcool (%)", y = "Densité", color = "Cluster") +
   theme_minimal()
```

#### Régression logistique ordinal

```{r}


library(FactoMineR)
detach("package:FactoMineR", unload = TRUE)
library(MASS)
library(gtsummary)

# Modèle de régression logistique ordinale
 ordinal_model <- polr(
   as.factor(quality) ~ alcohol + density + residual.sugar + pH + 
   sulphates + volatile.acidity + fixed.acidity + citric.acid + 
   chlorides + free.sulfur.dioxide + total.sulfur.dioxide, 
   data = data, 
   method = "logistic"
 )

# Affichage du modèle
summary(ordinal_model)
tbl_regression(ordinal_model,exponentiate = TRUE)
```

## Méthodes de classification

#### Répartition des données

```{r}
set.seed(78)
library(caret)

# Séparation en train (70%) et test (30%)
train_index <- createDataPartition(data$quality_group, p = 0.7, list = FALSE)
train_data <- data[train_index, ]
test_data <- data[-train_index, ]
```

#### K-nearest Neighbors (KNN)

```{r}
library(class)

# Sélection des colonnes numériques
train_X <- train_data[, sapply(train_data, is.numeric)]
train_y <- train_data$quality_group
test_X <- test_data[, sapply(test_data, is.numeric)]
test_y <- test_data$quality_group

# Appliquer le modèle KNN
knn_model <- knn(train = train_X, test = test_X, cl = train_y, k = 5)

# Évaluation
confusionMatrix(knn_model, test_y)
```

```         
Excellent
Sensitivity                0.085714       0.4952     0.6135         0.30469         0.066667
Specificity                0.991459       0.7601     0.5045         0.92365         0.998061
Pos Pred Value             0.315789       0.5039     0.4902         0.43333         0.500000
Neg Pred Value             0.959313       0.7537     0.6269         0.87394         0.973518
Prevalence                 0.043970       0.3298     0.4372         0.16080         0.028266
Detection Rate             0.003769       0.1633     0.2682         0.04899         0.001884
Detection Prevalence       0.011935       0.3241     0.5471         0.11307         0.003769
Balanced Accuracy          0.538586       0.6277     0.5590         0.61417         0.532364
```

![](data:image/png;base64,iVBORw0KGgoAAAANSUhEUgAAABoAAAAaCAYAAACpSkzOAAABH0lEQVR4XmNgGAVDCqxdvzVhzcbNm6mBK6uqVqObDwf///9nXLt+SzG6JlJxTW3tVpBZ6OajgP3797Os3bClFV0zsbiuoXEfyAx0c7GCRTt3cq9Zv7UX3RBCuL6x8TBIL7p5eMGqVbv512zYMgvdMFy4san1FEgPujlEgbVrd0gCg3EJuqHouLm59TxILbp+ksCqjdvV12zcshLdcBhuamm7BFKDro8ssGbjRr01G7aux7Ckte0qSA5dPUVg9frNDkDLNsGDq7X9GkgMXR1VwNoNm0MgPmm/DmKjy49wwLjIbzM1MLq5GIBxgc9mhm2eFGGwGYQA42wvDI2kYrAZhADjdEyNpGKwGYQA42Q3DI2kYrAZBEGfy2aq4FEw5AAASl8F3R9fQqAAAAAASUVORK5CYII= "Run All Chunks Above")![](data:image/png;base64,iVBORw0KGgoAAAANSUhEUgAAACgAAAAaCAYAAADFTB7LAAAAcElEQVR4Xu3OwQmAQAxE0bClWYCW5N06tM6V2YPg5CjoF/JhLoHAi6iqn9eOefUbqrYvHY0cQDLyAlKRNyARmYA0ZMLRkAlGQyaU72tkAtlim7r/vJqDUDjlKBROOQyFU2icQuMUGqfQuBEaV1XPOwEx96nYACK8+wAAAABJRU5ErkJggg== "Run Current Chunk")

#### RandomForest

```{r}
library(randomForest)
library(caret)

rf_model_2trees <- randomForest(x = train_X, y = train_y, ntree=2)
rf_model_500trees <- randomForest(x = train_X, y = train_y, ntree=500)
rf_model_1000trees <- randomForest(x = train_X, y = train_y, ntree=1000)

rf_predictions_2 <- predict(rf_model_2trees, test_X)
rf_predictions_500 <- predict(rf_model_500trees, test_X)
rf_predictions_1000 <- predict(rf_model_1000trees, test_X)
confusionMatrix(rf_predictions_2, test_y)
confusionMatrix(rf_predictions_500, test_y)
confusionMatrix(rf_predictions_1000, test_y)
```

En regardant les résultats on observe qu'avec un nombre très limité d'arbres, les prédictions sont assez dispersée et ne correspondent que très peu à la valeur attendue.

En gardant le nombre d'arbres par défaut (500), On a déjà un modèle beaucoup plus performant avec une Accuracy de 99.9%.

Nous avons tester avec 1000 arbres et nous avons obtenu 100% d'Accuracy.

#### Scoring

```{r}

control <- trainControl(method = "cv", number = 10)
model <- train(x=test_X, y=test_y, method="rf", trControl = control)
model
```

Pour tenter d'avoir le meilleur paramètrage possible nous nous sommes dis qu'il était peut être bien de mettre en place une méthode de cross-validation pour trouver le bon nombre d'arbre à utiliser pour notre modèle de RandomForest.

Le résultat étant 7, nous allons voir si cela marche bien.

```{r}
rf_model_CVtrees <- randomForest(x = train_X, y = train_y, ntree=7)
rf_predictions_CV <- predict(rf_model_CVtrees, test_X)
confusionMatrix(rf_predictions_CV, test_y)
```

Comme on peut le voir, l'Accuracy de 100% que nous avait donné la cross-validation ne s'avère pas réelle.

Cela résulte probablement d'une mauvaise compréhension de la fonction de caret.trainControl() de notre part.
